【裁判字號】    99,抗,1629
【裁判日期】    991029
【裁判案由】    聲明異議
【裁判全文】
臺灣高等法院民事裁定                  99年度抗字第1629號
抗  告  人  甲○○
上列抗告人因債權人富邦資產管理股份有限公司與債務人呂珠琳
間清償債務強制執行事件，對於民國99年9月30日臺灣桃園地方
法院99年度執事聲字第92號裁定，提起抗告，本院裁定如下：
    主      文
抗告駁回。
抗告程序費用由抗告人負擔。
    理      由
一、本件聲請及抗告意旨略以：抗告人於民國（下同）99年6月
    23日經原執行法院98年度司執字第22367號民事執行事件（
    下稱系爭執行事件）拍得桃園縣蘆竹鄉○○段401地號土地
    及其上同段2864、2953建號建物（下稱系爭不動產），並繳
    納保證金，嗣伊發現系爭不動產曾發生自殺身故事件（下稱
    系爭事件），係屬凶宅，惟原執行法院未於系爭執行事件之
    拍賣公告上記載系爭事件，致抗告人在此資訊不對等之情況
    下為錯誤意思表示，系爭執行事件之拍賣程序顯有瑕疵，應
    予撤銷，且拍賣價金尚未分配，抗告人於99年7月2日即聲請
    撤銷原拍賣程序，自屬於系爭執行事件終結前為之，則原執
    行法院駁回抗告人之聲請及異議顯有不當。爰請求廢棄原法
    院裁定，並撤銷系爭執行事件之拍賣程序云云。
二、按「當事人或利害關係人對於強制執行命令或對於執行法官
    、書記官、執達員實施強制執行之方法，強制執行時應遵守
    之程序，或其他侵害利益之情事，得於強制執行程序終結前
    ，為聲請及聲明異議。但強制執行不因而停止。」強制執行
    法第12條第1項定有明文。可知聲明異議，係於執行程序中
    向將來排除違法執行處分之手段，並非於執行程序終結後溯
    及排除違法執行之效果，故須於執行程序開始後，終結前為
    之。又所謂「執行程序終結」，於不動產拍賣程序，乃指買
    受人領得執行法院發給之權利移轉證書時，以保護善意買受
    人之權利。又撤銷或更正強制執行之處分或程序，惟在強制
    執行程序終結前始得為之，故聲明異議雖在強制執行程序終
    結前，執行法院或抗告法院為裁判時，強制執行程序已終結
    者，縱為撤銷或更正原處分或程序之裁定，亦屬無從執行，
    執行法院或抗告法院自可以此為理由，予以駁回（司法院院
    字第2776號解釋(五)意旨參照）。查系爭不動產經原執行法院
    於99年6月23日進行拍賣，由抗告人拍定買受，原執行法院
    即於同年6月30日核發不動產權利移轉證書，並於同年7月5
    日送達抗告人，而抗告人於同年7月2日具狀聲請撤銷系爭不
    動產之拍賣程序，有系爭不動產之拍賣筆錄、投標書、聲請
    狀、送達證書存卷可參（見系爭執行事件卷第95至102頁、
    第107至109頁、第103頁）。揆諸前揭說明，抗告人雖在系
    爭執行程序終結前聲明異議，然原執行法院為裁判時，該拍
    賣程序既已因抗告人領取不動產權利移轉證書而終結，縱有
    違法執行，亦已無從撤銷，抗告人聲明異議，自屬無據。
三、次按，拍賣不動產，應由執行法院先期公告，且該公告應載
    明不動產之所在地、種類、實際狀況、占有使用情形及其應
    記明之事項，此觀諸強制執行法第81條第1項、第2項第1款
    等規定自明。基此而論，執行法院於實施強制執行拍賣不動
    產時，固應就拍賣標的物當時之客觀狀態、占用狀況，依形
    式觀察或通常之調查方法所得，併就當事人或利害關係人，
    於拍賣實施前所陳報之足以影響應買意願事項，詳載於拍賣
    公告。惟逾此範圍或調查方法所能得知之事實，而為執行法
    院所不知者，自不在執行法院應予公告之範圍。至於拍賣標
    的物內過去曾經居住之人別，或該處所曾發生之事件、行為
    ，乃屬過去之歷史事實，既非執行法院僅憑拍賣標的不動產
    之外觀狀況、或通常調查方法所能明瞭，亦非關物或權利之
    瑕疵，當不在依法應載明於拍賣公告之列，至為明確。經查
    ，原執行法院於99年4月19日至系爭不動產處查封，發現該
    屋門關著，據陪同在現之守衛表示係空屋，債務人未到，經
    查封後拍照存證，並請債權人代理人查明後陳報，債權人隨
    於同年4月30日陳報經債務人確認系爭不動產現無人使用等
    情，原執行法院據此於拍賣公告附表記載使用情形為系爭建
    物為空屋，拍定後點交等語（見系爭執行事件卷第36至84頁
    ）。是原執行法院業以通常調查之方法，查明系爭不動產之
    使用情形，並載明於系爭不動產之拍賣公告上，該執行程序
    並無違法可言。至系爭不動產固曾發生系爭事實，惟系爭事
    實要屬過去發生之事實，抗告人亦自承其係於拍定後始知悉
    ，與系爭不動產現況或占用情形無關，自非得以實施強制執
    行之通常調查方法，即可查知之事實，原執行法院當無從於
    拍賣公告上為此記載。則抗告人據此指摘原執行程序違法，
    請求撤銷系爭不動產之強制執行程序，要非可採。
四、又拍賣物買受人就物之瑕疵無擔保請求權。強制執行法第69
    條定有明文。且此規定依強制執行法第113條規定，於不動
    產之強制執行程序準用之。是拍定人取得拍定物之所有權後
    ，對於拍定物上之任何瑕疵，皆應承受，並無民法物之瑕疵
    擔保請求權之適用。從而，系爭不動產縱有系爭事實之情形
    ，要僅屬買賣物之瑕疵，依上開規定，抗告人不得執此聲請
    撤銷系爭不動產之強制執行程序。況抗告人於拍賣公告刊登
    至拍賣期日間已有相當期間可查詢系爭不動產之情形，且系
    爭不動產內發生非自然因素死亡事件，是否有礙應買意願，
    本有主觀不同之認知，並受預定用途之影響，另有宗教、信
    仰或民俗上之差異，如僅因個人主觀認定之事由，影響拍定
    之效力，任由拍定人主張拍賣程序違法而撤銷，將有害於債
    權人、債務人或其他應買人之權益，難謂符合公平誠信原則
    。是抗告人以系爭不動產曾有人在屋內自殺，係屬凶宅，而
    聲請原法院撤銷系爭拍賣程序，並發還已繳納之保證金，即
    屬無據。從而，原裁定駁回抗告人之異議，核無違誤，抗告
    意旨仍執陳詞指摘原裁定不當，求予廢棄改判，為無理由，
    應予駁回。
五、據上論結，本件抗告為無理由，爰裁定如主文。
中    華    民    國    99    年    10    月    29    日
                    民事第二庭
                        審判長法  官  林敬修
                              法  官  黃豐澤
                              法  官  劉勝吉
正本係照原本作成。
本裁定除以適用法規顯有錯誤為理由外，不得再抗告。如提起再
抗告，應於收受後10日內委任律師為代理人向本院提出再抗告狀
。並繳納再抗告費新台幣１千元。
中    華    民    國    99    年    11    月    2     日
                              書記官  周月琴

司法院資訊處製作；財團法人民間司法改革基金會備份。
